---
title: "Análise de dados da Wikimedia Foundation"
output:
  html_document:
    df_print: paged
---

## Introdução

A [Wikimedia Foundation](https://wikimediafoundation.org/wiki/Home) é uma organização sem fins lucrativos que encoraja o crescimento, desenvolvimento e distribuição de conteúdo de educação grátis e em múltiplas linguagens através de projetos baseados em [wiki](https://en.wikipedia.org/wiki/Wiki). 

Em 2016 o [Wikimedia Discovery](https://www.mediawiki.org/wiki/Wikimedia_Discovery), um departamento da Wikimidia Foundation, abriu uma seleção de empregos para o cargo de analista de dados. Neste relatório responderemos as perguntas propostas por eles, descrita [nesta proposta de emprego](https://github.com/wikimedia-research/Discovery-Hiring-Analyst-2016):

1. Qual é nossa taxa de click geral diária? Como ela varia entre os grupos?
2. Qual resultados as pessoas tendem a tentar primeiro? Como ela muda dia a dia?
3. Qual é nossa taxa de resultados zerados diária? Como ela varia entre os grupos?
4. Seja duração da sessão aproximadamente o tempo entre o primeiro evento e o último evento em uma sessão. Escolha uma variável dos dados e descreva seu relacionamento com a duração da sessão. Visualiza o relacionamento.

Para responder essas perguntas, utilizaremos os  [dados](https://github.com/wikimedia-research/Discovery-Hiring-Analyst-2016/raw/master/events_log.csv.gz) fornecidos por eles e modificados pelo professor Nazareno Andrade utilizando um [script R](https://github.com/fpcc2/lab2-cp4-orionwinter/blob/master/code/import-events_to_searches.R).

## Descrevendo os dados

```{r warning=FALSE, message=FALSE}
library(tidyverse)
library(lubridate)
library(here)
library(scales)
```

Primeiramente vamos importar os dados:

```{r warning=FALSE, message=FALSE}
buscas <- read_csv(here::here("data/search_data.csv"))
```

Vejamos a estrutura dos dados:

```{r warning=FALSE, message=FALSE}
buscas %>% 
    str(max.level = 1)
```

Existem 9 colunas nos dados sendo elas:

* session_id             : Um id único identificando sessões individuais
* search_index           : Um contador de buscas em uma mesma sessão ordenado cronologicamente
* session_start_timestamp: O timestamp que a sessão iniciou
* session_start_date     : A data e hora que a sessão iniciou
* group                  : O grupo que pode ser "a" ou "b"
* results                : A quantidade de resultados que a busca retornou
* num_clicks             : O número de páginas que o usuário visitou a partir da busca
* first_click            : A posição do link da página visitada no mecanismo de busca de páginas
* session_length         : A duração em segundos da sessão

## Análise de dados exploratória

Agora vamos explorar os dados, olhando suas distribuições, valores extremos e faltantes:

### Id da sessão

Vejamos primeiro os sessions ids:

```{r warning=FALSE, message=FALSE}
buscas.por.sessao <- buscas %>% 
    group_by(session_id) %>% 
    summarise(contagem = n(),
              tempo.mediano.entre.consultas = median(session_start_date - lag(session_start_date),
                                                     na.rm = TRUE),
              desvio.padrao.entre.consultas = sd(session_start_date - lag(session_start_date),
                                                     na.rm = TRUE)) %>% 
    arrange(-contagem)

buscas.por.sessao %>% 
    ggplot(aes(x = contagem)) +
        geom_histogram(binwidth = 5) +
        labs(x = "quantidade de buscas por sessão", y = "contagem")
```

De um total de quase 68 mil sessões, a maior parte teve até 10 buscas, que estão concentradas nas duas primeiras barras. A distribuição da quantidade de buscas por sessão é bastante assimétrica e enviesada à direita. 

Vejamos agora o tempo mediano entre consultas:

```{r warning=FALSE, message=FALSE}
buscas.por.sessao %>% 
    filter(!is.na(tempo.mediano.entre.consultas)) %>% 
    mutate(tempo.mediano.entre.consultas = as.integer(tempo.mediano.entre.consultas)) %>% 
    ggplot(aes(x = tempo.mediano.entre.consultas)) +
        geom_histogram(binwidth = 5) +
        labs(x = "tempo mediano entre consultas (s)", y = "contagem")

buscas.por.sessao %>% 
    mutate(tempo.mediano.entre.consultas = as.integer(tempo.mediano.entre.consultas)) %>% 
    pull(tempo.mediano.entre.consultas) %>% 
    summary()
```

Vemos que muitas sessões tem o tempo mediano entre consultas bastante baixo, onde 50% das sessões tem mediana de duração  abaixo de 12 segundos e 75% das sessões tem mediana de duração abaixo de 27 segundos.

### Data e hora da sessão

Vamos explorar agora a data das buscas:

```{r warning=FALSE, message=FALSE}
buscas %>% 
    summarise(data.inicio = min(session_start_date),
              data.fim = max(session_start_date))

buscas %>% 
    mutate(dia.do.ano = paste(day(session_start_date), "/", month(session_start_date), "-", weekdays(session_start_date), sep = "")) %>% 
    group_by(dia.do.ano) %>% 
    count() %>% 
    ggplot(aes(x = dia.do.ano, n)) +
        geom_bar(stat = "identity") +
        labs(x = "dia do ano", y = "contagem")
```

Vemos que os dados vão do dia 01/03/2016 à 08/03/2016 e que a quantidade de buscas diárias fica entre 13 e 19 mil, onde os finais de semana tem menos observações que os dias de semana. Como o dia 08/03 foi até as 20h, este tem menos observações que os outros dias de semana.

### Grupo

Vejamos agora os grupos que estão presentes nos dados.

```{r warning=FALSE, message=FALSE}
buscas %>% 
    group_by(group) %>% 
    summarise(total = n(),
              proporcao = total / nrow(buscas))
```

Vemos que cerca de 70% das buscas são do grupo A, enquanto cerca de 30% são do grupo B.

### Resultados

Vejamos agora quantos resultados as buscas retornam:

```{r warning=FALSE, message=FALSE}
buscas %>% 
    ggplot(aes(x = results)) +
        geom_histogram(binwidth = 5) +
        labs(x = "resultados da busca", y = "contagem")

buscas %>% 
    summarise(minimo = min(results),
              primeiro.quartil = quantile(results, probs = .25),
              mediana = quantile(results, probs = .5),
              terceiro.quartil = quantile(results, probs = .75),
              percentil.99 = quantile(results, probs = .99)
    )
```

Vemos que 25% das buscas retornam até 2 resultados e que 99% das buscas retornam até 20 resultados, porém existem alguns que retornam bem mais que este valor. 
Vejamos quais são estes:

```{r warning=FALSE, message=FALSE}
buscas %>% 
    filter(results > 20) %>% 
    arrange(-results) %>% 
    select(session_id, results)
```

Vemos que existe uma quantidade considerável de buscas que retornaram mais que 20 resultados, tendo vários que retornaram até 500. Como a [api](https://www.mediawiki.org/wiki/API:Lists) informa que o limite de resultados é 10 por default, mas pode ser aumentado até 500, então não faremos nenhum processamento com os resultados.

### Número de clicks

Vejamos agora a quantidade de clicks que um usuário faz:

```{r warning=FALSE, message=FALSE}
buscas %>% 
    ggplot(aes(x = num_clicks)) +
        geom_histogram(binwidth = 1) +
        labs(x = "número de clicks", y = "contagem")

buscas %>% 
    pull(num_clicks) %>% 
    summary()
```

Vemos que a concentração maior de clicks está próxima de zero, onde 75% das buscas não resulta em nenhum click, porém a distribuição tem uma cauda longa a direita, tendo um caso que o usuário clicou mais de 30 vezes nos itens da busca.

Podemos ver abaixo que existem quantidades de clicks superior à quantidade de resultados, inclusive quando a quantidade de resultados é zero. Como um usuário pode clicar em uma página, depois em outra e em seguida voltar à primeira, removeremos apenas as observações que o número de clicks for superior a quantidade de resultados e o número de resultados for zero, visto que um usuário não pode clicar em um link se a busca não retornou nada.

```{r warning=FALSE, message=FALSE}
buscas %>% 
    filter(num_clicks > results) %>% 
    arrange(results) %>% 
    select(session_id, num_clicks, results)

buscas.filtradas <- buscas %>% 
    filter(!(num_clicks > results & results == 0))
```


### Índice do primeiro click

Vejamos agora a distribuição da posição do item que o usuário clicou no mecanismo de busca:

```{r warning=FALSE, message=FALSE}
buscas %>% 
    filter(!is.na(first_click)) %>% 
        ggplot(aes(x = first_click)) +
            geom_histogram(bins = 50) +
            labs(x = "índice do primeiro click", y = "contagem")
```

Vemos que a maior parte dos indices tem valor baixo, mas existem alguns com valor acima de 4000. Pesquisando um pouco sobre o mecanismo de busca, verificamos que o índice do primeiro click pode ser maior que a quantidade de resultados, pois o resultado pode ser apenas uma página do total de resultados que uma busca fornece.

Podemos verificar isso no exemplo abaixo, onde o usuário fez uma busca que tinha um total de 32 resultados, mas o limite por página era 20, logo a primeira página da busca tinha 20 itens e a segunda 12. Na primeira página ele não clicou em nenhum item, mas na segunda página ele clicou no 12º item, que era o 32º item da pesquisa.

```{r warning=FALSE, message=FALSE}
buscas.filtradas %>% 
    filter(session_id == "0d050fd8343f9ab7") %>% 
    select(session_id, session_start_date, results, num_clicks, first_click)
```

### Duração da sessão

Por último, veremos quanto tempo demora as sessões, vendo sua distribuição:

```{r warning=FALSE, message=FALSE}
buscas.filtradas %>% 
    ggplot(aes(x = "sessão", y = session_length)) +
        geom_jitter(alpha = 0.3) +
        scale_y_continuous(labels = comma)
```

Vemos que grande parte das sessões tem duração baixa, visto a grande concentração de pontos abaixo. 

Como a sessão não tem nenhuma restrição de duração, não faremos nenhum filtro com a mesma.

## Respondendo a primeira pergunta

Relembrando, a primeira pergunta a ser respondida é a seguinte:

**Qual é nossa taxa de click geral diária? Como ela varia entre os grupos?**

Como alguns dados foram filtrados, vejamos novamente a distribuição da quantidade de clicks:

```{r warning=FALSE, message=FALSE}
buscas.filtradas %>% 
    ggplot(aes(x = "sessão", y = num_clicks)) +
        geom_jitter(alpha = 0.05) +
        labs(x = "sessão", y = "número de clicks")

buscas.filtradas %>% 
    ggplot(aes(x = num_clicks)) +
        geom_histogram(binwidth = 1) +
        labs(x = "número de clicks", y = "contagem")
```

Como podemos ver, a taxa geral de clicks é baixa, visto que a maior parte dos pontos está perto de zero, que pode ser reforçado pelo histograma, que mostra que a distribuição é bastante assimétrica, tendo uma longa cauda à direita. Isso também pode ser visto pela média que é 0.29 e que cerca de 76% das buscas não tem nenhum click, como podemos ver a baixo.

```{r warning=FALSE, message=FALSE}
buscas.filtradas %>% 
    pull(num_clicks) %>% 
    summary()

buscas.filtradas %>% 
    summarise(proporcao.zero.clicks = sum(num_clicks == 0) / n())
```


Vejamos agora como que a taxa de clicks varia nos grupos:

```{r warning=FALSE, message=FALSE}
buscas.filtradas %>% 
    ggplot(aes(x = group, y = num_clicks)) +
        geom_jitter(alpha = 0.1) +
        labs(x = "grupo", y = "número de clicks")

buscas.filtradas %>% 
    ggplot(aes(x = num_clicks)) +
        geom_histogram(binwidth = 1) +
        facet_grid(group ~ ., scales = "free_y") +
        labs(x = "número de clicks", y = "contagem")
```

Vemos que o grupo b tem quantidade de clicks um pouco abaixo do grupo a, visto a concentração de pontos um pouco mais próxima de zero, além do histograma ser um pouco mais concentrado em valores baixos. Isso também pode ser reforçado pelas médias, visto que a média de número de clicks do grupo a é mais que o dobro da do grupo b, como vemos abaixo.

```{r warning=FALSE, message=FALSE}
buscas.filtradas %>% 
    filter(group == "a") %>% 
    pull(num_clicks) %>% 
    summary()

buscas.filtradas %>% 
    filter(group == "b") %>% 
    pull(num_clicks) %>% 
    summary()
```


Com isso concluímos que independente do grupo a taxa de clicks geral é baixa, mas existe uma pequena diferença entre a taxa de clicks do grupo a e do grupo b, sendo a taxa do grupo a um pouco maior que a do b.

## Respondendo a segunda pergunta

Relembrando, a segunda pergunta a ser respondida é a seguinte:

**Qual resultados as pessoas tendem a tentar primeiro? Como ela muda dia a dia?**

Para responder esta pergunta veremos primeiramente a distribuição dos valores do índice do primeiro click, para isso, vamos filtrar as buscas que os usuário não clicaram:

```{r warning=FALSE, message=FALSE}
buscas.com.click <- buscas.filtradas %>% 
    filter(!is.na(first_click))

buscas.com.click %>% 
    ggplot(aes(x = "sessão", y = first_click)) +
        geom_jitter(alpha = 0.3) +
        labs(x = "sessão", y = "índice do primeiro click") +
        scale_y_log10()
```

Vemos que a maior concentração está em índices baixos, abaixo de 10, como podemos confirmar no histograma a seguir:

```{r warning=FALSE, message=FALSE}
buscas.com.click %>% 
    ggplot(aes(x = first_click)) +
        geom_histogram(binwidth = 1) +
        scale_x_log10(breaks = c(1, 10, 100, 1000, 10000)) +
        labs(x = "índice do primeiro click", y = "contagem")
```

Vemos também no histograma que a maior parte dos usuários clicam no primeiro link da busca, seguido do segundo, como mostra a distribuição bastante assimétrica, com cauda longa à direita. Esta visão pode ser reforçada, pois pelo menos 50% dos usuário clicam na primeira busca e 75% clicam na primeira ou segunda, como pode ser visto abaixo.

```{r warning=FALSE, message=FALSE}
buscas.com.click %>% 
    pull(first_click) %>% 
    summary()
```

Vejamos agora como que as buscas mudam dia a dia.

```{r warning=FALSE, message=FALSE}
buscas.com.click %>% 
    mutate(dia.do.ano = paste(day(session_start_date), "/", month(session_start_date), "-", weekdays(session_start_date), sep = "")) %>% 
    ggplot(aes(x = first_click)) +
        geom_histogram(binwidth = 1) +
        scale_x_log10(breaks = c(1, 10, 100, 1000, 10000)) +
        facet_wrap(~dia.do.ano, scales = "free_y") +
        labs(x = "índice do primeiro click", y = "contagem") +
        theme_bw()
```

As distribuições dos clicks parecem seguir a mesma distribuição, independente do dia da semana, como podemos confirmar com as medianas e proporção de clicks no primeiro link, visto abaixo. Apesar das médias terem valores diferentes para os dias, esta não é uma medida robusta e é bastante afetada por valores extremos.

```{r warning=FALSE, message=FALSE}
buscas.com.click %>% 
    mutate(dia.do.ano = paste(day(session_start_date), "/", month(session_start_date), "-", weekdays(session_start_date), sep = "")) %>% 
    group_by(dia.do.ano) %>% 
    summarise(
        media = mean(first_click),
        mediana = median(first_click),
        proporcao.de.1 = sum(first_click == 1) / n()
    ) %>% 
    gather(medida, valor, -dia.do.ano) %>% 
    ggplot(aes(x = dia.do.ano, y = valor, fill = medida)) +
        geom_bar(stat = "identity") +
        facet_grid(medida ~ ., scales = "free") +
        theme(axis.text.x = element_text(angle = -45, hjust = 0)) +
        labs(x = "dia do ano")
```

Como em todos os dias pelo menos 60% das pessoas clicam no primeiro link, concluímos que as pessoas tendem a clicar mais no primeiro link da busca, independente do dia.

## Respondendo a terceira pergunta

Relembrando, a terceira pergunta a ser respondida é a seguinte:

**Qual é nossa taxa de resultados zerados diária? Como ela varia entre os grupos?**

Vejamos a distribuição da quantidade dos resultados:

```{r warning=FALSE, message=FALSE}
buscas.filtradas %>% 
    ggplot(aes(x = "sessão", y = results)) +
        geom_boxplot() +
        labs(x = "sessão", y = "quantidade de resultados")

buscas.filtradas %>% 
    pull(results) %>% 
    summary()
```

Vemos que a quantidade de resultados mediana é de 20, sendo 75% das observações acima de 2 resultados.

Vejamos a taxa de resultados zerados diária:

```{r warning=FALSE, message=FALSE}
buscas.filtradas %>% 
    mutate(dia.do.ano = paste(day(session_start_date), "/", month(session_start_date), "-", weekdays(session_start_date), sep = "")) %>% 
    group_by(dia.do.ano) %>% 
    summarise(prop.de.zero = sum(results == 0) / n()) %>% 
    ggplot(aes(x = dia.do.ano, y = prop.de.zero)) +
        geom_bar(stat = "identity") +
        labs(x = "dia", y = "proporção de zeros")
```

Vemos que a taxa diária de resultados zerados é sempre abaixo de 20% e acima de 17,5%, independente do dia.

Vejamos se a taxa de resultados zerados diária muda de acordo com o grupo:

```{r warning=FALSE, message=FALSE}
buscas.filtradas %>% 
    group_by(group) %>% 
    summarise(prop.de.zero = sum(results == 0) / n()) %>% 
    ggplot(aes(x = group, y = prop.de.zero, fill = group)) +
        geom_bar(stat = "identity")
```

Apesar de não existir quase diferença entre a proporção dos resultados zerados diários, como vemos acima, ao variarmos no dia, parece haver uma ligeira diferença entre os grupos com relação a proporção de zeros no sábado e domingo, onde a proporção é maior para o grupo b.

```{r warning=FALSE, message=FALSE}
buscas.filtradas %>% 
    mutate(dia.do.ano = paste(day(session_start_date), "/", month(session_start_date), "-", weekdays(session_start_date), sep = "")) %>% 
    group_by(dia.do.ano, group) %>% 
    summarise(prop.de.zero = sum(results == 0) / n()) %>% 
    ggplot(aes(x = dia.do.ano, y = prop.de.zero, fill=group)) +
        geom_bar(stat = "identity", position = "dodge") +
        labs(x = "dia", y = "proporção de zeros")

```

Com isso, concluímos que a taxa de resultados zerados fica em torno de 16% e 20%, e existe uma pequena diferença entre os grupos apenas no final de semana, onde grupo b tem mais resultados zerados no sábado e domingo. Apesar desta diferença ser pequena, cerca de 2%, considerando os demais dias, parece ser uma diferença relevante.

## Respondendo a quarta pergunta

Relembrando, a quarta e última pergunta a ser respondida é a seguinte:

**Seja duração da sessão aproximadamente o tempo entre o primeiro evento e o último evento em uma sessão. Escolha uma variável dos dados e descreva seu relacionamento com a duração da sessão. Visualiza o relacionamento.**

Vamos agora verificar a relação entre a duração da sessão e o número de clicks, visto que parece fazer sentido uma pessoa que passou muito tempo no sistema de busca, clicar em mais itens.

Vejamos abaixo se existe relação entre as variáveis:

```{r warning=FALSE, message=FALSE}
buscas.duracao.clicks <- buscas.filtradas %>% 
    group_by(session_id) %>% 
    summarise(session_length = first(session_length),
              num_clicks = sum(num_clicks)) 

buscas.duracao.clicks %>% 
    ggplot(aes(x = session_length, y = num_clicks)) +
        geom_jitter(alpha = 0.3) +
        scale_x_continuous(labels = comma)
```

Podemos ver que existem muitos pontos concentrados no canto esquerdo variando bastante no número de clicks, pois que é mais comum ter sessões curtas, além disso, existem alguns pontos quase paralelos ao eixo horizontal, formando um "L".

Desta forma, concluímos que não parece existir relação significativa entre as variáveis da duração da sessão e do número de clicks, como podemos confirmar abaixo pela correlação de pearson:

```{r warning=FALSE, message=FALSE}
buscas.duracao.clicks %>% 
    summarise(correlacao = cor(session_length, num_clicks, method = "pearson"))
```

___