---
title: "Inferência dos dados da Wikimedia Foundation"
output:
  html_document:
    df_print: paged
---

## Introdução

A [Wikimedia Foundation](https://wikimediafoundation.org/wiki/Home) é uma organização sem fins lucrativos que encoraja o crescimento, desenvolvimento e distribuição de conteúdo de educação grátis e em múltiplas linguagens através de projetos baseados em [wiki](https://en.wikipedia.org/wiki/Wiki). 

Em 2016 o [Wikimedia Discovery](https://www.mediawiki.org/wiki/Wikimedia_Discovery), um departamento da Wikimidia Foundation, abriu uma seleção de empregos para o cargo de analista de dados. Neste relatório responderemos as perguntas propostas por eles, descrita [nesta proposta de emprego](https://github.com/wikimedia-research/Discovery-Hiring-Analyst-2016):

1. Qual é nossa taxa de click geral diária? Como ela varia entre os grupos?
2. Qual resultados as pessoas tendem a tentar primeiro? Como ela muda dia a dia?
3. Qual é nossa taxa de resultados zerados diária? Como ela varia entre os grupos?

Para responder essas perguntas, utilizaremos os  [dados](https://github.com/wikimedia-research/Discovery-Hiring-Analyst-2016/raw/master/events_log.csv.gz) fornecidos por eles e modificados pelo professor Nazareno Andrade utilizando um [script R](https://github.com/fpcc2/lab2-cp4-orionwinter/blob/master/code/import-events_to_searches.R). 
Como os dados providos pela Wikimedia são apenas uma amostra, utilizaremos bootstrap e intervalo de confiança para inferir sobre a amostra. Como os dados são de interações entre usuário e máquina, os quais são sujeitos a variabilidade humana, utilizaremos o nível de confiança de 95%.

## Descrevendo os dados

```{r warning=FALSE, message=FALSE}
set.seed(123)
library(tidyverse)
library(lubridate)
library(here)
library(scales)
library(resample)
library(boot)
```

Primeiramente vamos importar os dados:

```{r warning=FALSE, message=FALSE}
buscas <- read_csv(here::here("data/search_data.csv"))
```

Vejamos a estrutura dos dados:

```{r warning=FALSE, message=FALSE}
buscas %>% 
    str(max.level = 1)
```

Existem 9 colunas nos dados sendo elas:

* session_id             : Um id único identificando sessões individuais
* search_index           : Um contador de buscas em uma mesma sessão ordenado cronologicamente
* session_start_timestamp: O timestamp que a sessão iniciou
* session_start_date     : A data e hora que a sessão iniciou
* group                  : O grupo que pode ser "a" ou "b"
* results                : A quantidade de resultados que a busca retornou
* num_clicks             : O número de páginas que o usuário visitou a partir da busca
* first_click            : A posição do link da página visitada no mecanismo de busca de páginas
* session_length         : A duração em segundos da sessão

## Análise de dados exploratória

Agora vamos explorar os dados, olhando suas distribuições, valores extremos e faltantes:

### Id da sessão

Vejamos primeiro os sessions ids:

```{r warning=FALSE, message=FALSE}
buscas.por.sessao <- buscas %>% 
    group_by(session_id) %>% 
    summarise(contagem = n(),
              tempo.mediano.entre.consultas = median(session_start_date - lag(session_start_date),
                                                     na.rm = TRUE),
              desvio.padrao.entre.consultas = sd(session_start_date - lag(session_start_date),
                                                     na.rm = TRUE)) %>% 
    arrange(-contagem)

buscas.por.sessao %>% 
    ggplot(aes(x = contagem)) +
        geom_histogram(binwidth = 5) +
        labs(x = "quantidade de buscas por sessão", y = "contagem")
```

De um total de quase 68 mil sessões, a maior parte teve até 10 buscas, que estão concentradas nas duas primeiras barras. A distribuição da quantidade de buscas por sessão é bastante assimétrica e enviesada à direita. 

Vejamos agora o tempo mediano entre consultas:

```{r warning=FALSE, message=FALSE}
buscas.por.sessao %>% 
    filter(!is.na(tempo.mediano.entre.consultas)) %>% 
    mutate(tempo.mediano.entre.consultas = as.integer(tempo.mediano.entre.consultas)) %>% 
    ggplot(aes(x = tempo.mediano.entre.consultas)) +
        geom_histogram(binwidth = 5) +
        labs(x = "tempo mediano entre consultas (s)", y = "contagem")

buscas.por.sessao %>% 
    mutate(tempo.mediano.entre.consultas = as.integer(tempo.mediano.entre.consultas)) %>% 
    pull(tempo.mediano.entre.consultas) %>% 
    summary()
```

Vemos que muitas sessões tem o tempo mediano entre consultas bastante baixo, onde 50% das sessões tem mediana de duração  abaixo de 12 segundos e 75% das sessões tem mediana de duração abaixo de 27 segundos.

### Data e hora da sessão

Vamos explorar agora a data das buscas:

```{r warning=FALSE, message=FALSE}
buscas %>% 
    summarise(data.inicio = min(session_start_date),
              data.fim = max(session_start_date))

buscas %>% 
    mutate(dia.do.ano = paste(day(session_start_date), "/", month(session_start_date), "-", weekdays(session_start_date), sep = "")) %>% 
    group_by(dia.do.ano) %>% 
    count() %>% 
    ggplot(aes(x = dia.do.ano, n)) +
        geom_bar(stat = "identity") +
        labs(x = "dia do ano", y = "contagem")
```

Vemos que os dados vão do dia 01/03/2016 à 08/03/2016 e que a quantidade de buscas diárias fica entre 13 e 19 mil, onde os finais de semana tem menos observações que os dias de semana. Como o dia 08/03 foi até as 20h, este tem menos observações que os outros dias de semana.

### Grupo

Vejamos agora os grupos que estão presentes nos dados.

```{r warning=FALSE, message=FALSE}
buscas %>% 
    group_by(group) %>% 
    summarise(total = n(),
              proporcao = total / nrow(buscas))
```

Vemos que cerca de 70% das buscas são do grupo A, enquanto cerca de 30% são do grupo B.

### Resultados

Vejamos agora quantos resultados as buscas retornam:

```{r warning=FALSE, message=FALSE}
buscas %>% 
    ggplot(aes(x = results)) +
        geom_histogram(binwidth = 5) +
        labs(x = "resultados da busca", y = "contagem")

buscas %>% 
    summarise(minimo = min(results),
              primeiro.quartil = quantile(results, probs = .25),
              mediana = quantile(results, probs = .5),
              terceiro.quartil = quantile(results, probs = .75),
              percentil.99 = quantile(results, probs = .99)
    )
```

Vemos que 25% das buscas retornam até 2 resultados e que 99% das buscas retornam até 20 resultados, porém existem alguns que retornam bem mais que este valor. 
Vejamos quais são estes:

```{r warning=FALSE, message=FALSE}
buscas %>% 
    filter(results > 20) %>% 
    arrange(-results) %>% 
    select(session_id, results)
```

Vemos que existe uma quantidade considerável de buscas que retornaram mais que 20 resultados, tendo vários que retornaram até 500. Como a [api](https://www.mediawiki.org/wiki/API:Lists) informa que o limite de resultados é 10 por default, mas pode ser aumentado até 500, então não faremos nenhum processamento com os resultados.

### Número de clicks

Vejamos agora a quantidade de clicks que um usuário faz:

```{r warning=FALSE, message=FALSE}
buscas %>% 
    ggplot(aes(x = num_clicks)) +
        geom_histogram(binwidth = 1) +
        labs(x = "número de clicks", y = "contagem")

buscas %>% 
    pull(num_clicks) %>% 
    summary()
```

Vemos que a concentração maior de clicks está próxima de zero, onde 75% das buscas não resulta em nenhum click, porém a distribuição tem uma cauda longa a direita, tendo um caso que o usuário clicou mais de 30 vezes nos itens da busca.

Podemos ver abaixo que existem quantidades de clicks superior à quantidade de resultados, inclusive quando a quantidade de resultados é zero. Como um usuário pode clicar em uma página, depois em outra e em seguida voltar à primeira, removeremos apenas as observações que o número de clicks for superior a quantidade de resultados e o número de resultados for zero, visto que um usuário não pode clicar em um link se a busca não retornou nada.

```{r warning=FALSE, message=FALSE}
buscas %>% 
    filter(num_clicks > results) %>% 
    arrange(results) %>% 
    select(session_id, num_clicks, results)

buscas.filtradas <- buscas %>% 
    filter(!(num_clicks > results & results == 0))
```


### Índice do primeiro click

Vejamos agora a distribuição da posição do item que o usuário clicou no mecanismo de busca:

```{r warning=FALSE, message=FALSE}
buscas %>% 
    filter(!is.na(first_click)) %>% 
        ggplot(aes(x = first_click)) +
            geom_histogram(bins = 50) +
            labs(x = "índice do primeiro click", y = "contagem")
```

Vemos que a maior parte dos indices tem valor baixo, mas existem alguns com valor acima de 4000. Pesquisando um pouco sobre o mecanismo de busca, verificamos que o índice do primeiro click pode ser maior que a quantidade de resultados, pois o resultado pode ser apenas uma página do total de resultados que uma busca fornece.

Podemos verificar isso no exemplo abaixo, onde o usuário fez uma busca que tinha um total de 32 resultados, mas o limite por página era 20, logo a primeira página da busca tinha 20 itens e a segunda 12. Na primeira página ele não clicou em nenhum item, mas na segunda página ele clicou no 12º item, que era o 32º item da pesquisa.

```{r warning=FALSE, message=FALSE}
buscas.filtradas %>% 
    filter(session_id == "0d050fd8343f9ab7") %>% 
    select(session_id, session_start_date, results, num_clicks, first_click)
```

### Duração da sessão

Por último, veremos quanto tempo demora as sessões, vendo sua distribuição:

```{r warning=FALSE, message=FALSE}
buscas.filtradas %>% 
    ggplot(aes(x = "sessão", y = session_length)) +
        geom_jitter(alpha = 0.3) +
        scale_y_continuous(labels = comma)
```

Vemos que grande parte das sessões tem duração baixa, visto a grande concentração de pontos abaixo. 

Como a sessão não tem nenhuma restrição de duração, não faremos nenhum filtro com a mesma.

## Respondendo a primeira pergunta

Relembrando, a primeira pergunta a ser respondida é a seguinte:

**Qual é nossa taxa de click geral diária? Como ela varia entre os grupos?**

Consideraremos que a taxa de click geral diária é a proporção das sessões em que o usuário clicou em pelo menos um item mostrado.

Vejamos como é esta taxa, utilizando inferência:

```{r warning=FALSE, message=FALSE}
clicks <- buscas.filtradas %>% 
    group_by(session_id) %>% 
    summarise(
        start_date = first(session_start_date),
        dia.do.ano = paste(day(start_date), "/", month(start_date), "-", weekdays(start_date), sep = ""),
        teve_click = sum(num_clicks, na.rm = TRUE) > 0,
        group = first(group)
    ) %>% 
    ungroup()

prop.maior.zero <- function(value, i) {
    return(sum(value[i]) / length(value[i]))
}

boot.dia.a.dia <- clicks %>%
    filter(!is.na(teve_click)) %>%
    group_by(dia.do.ano) %>%
    summarise(
        boot = list(boot(teve_click, prop.maior.zero, R = 2000))
    ) 

ics.dia.a.dia <- boot.dia.a.dia %>% 
    group_by(dia.do.ano) %>% 
    mutate(
        ci = list(boot.ci(boot.out = boot[[1]], conf = 0.95, type = "basic")),
        lower = ci[[1]][[4]][4],
        upper = ci[[1]][[4]][5]
    ) %>% 
    select(-ci)

ics.dia.a.dia %>% 
  ggplot(aes(x = dia.do.ano, ymin = lower, ymax = upper)) + 
    geom_errorbar(width = .2) +
    labs(x = "dia do ano", y = "proporção de click geral diária")
```

Como podemos ver, a taxa geral de clicks diária é razoavelmente baixa, visto que pode variar entre 37% e 41%, além de não existir diferença significativa, com 95% de confiança, da proporção de pesquisas que geraram click entre os dias. Ou seja, a maioria das sessões de busca, não resulta em nenhum click, visto que em nenhum dia a proporção de pesquisas que tiveram click superou 50%.

Vejamos como esta taxa geral de clicks diária varia entre os grupos:

```{r warning=FALSE, message=FALSE}
boot.dia.a.dia.grupo <- clicks %>%
    filter(!is.na(teve_click)) %>%
    group_by(dia.do.ano, group) %>%
    summarise(
        boot = list(boot(teve_click, prop.maior.zero, R = 2000))
    ) 

ics.dia.a.dia.grupo <- boot.dia.a.dia.grupo %>% 
    group_by(dia.do.ano, group) %>% 
    mutate(
        ci = list(boot.ci(boot.out = boot[[1]], conf = 0.95, type = "basic")),
        lower = ci[[1]][[4]][4],
        upper = ci[[1]][[4]][5]
    ) %>% 
    select(-ci)

ics.dia.a.dia.grupo %>% 
  ggplot(aes(x = dia.do.ano, ymin = lower, ymax = upper, color = group)) + 
    geom_errorbar(width = .2) +
    labs(x = "dia do ano", y = "proporção de click geral diária", color = "grupo")
```

Vemos que existe uma diferença estatisticamente relevante, com 95% de confiança, da taxa geral de clicks diária entre os grupos, visto que o intervalo de confiança do grupo A é sempre acima do grupo B, independente do dia.

Com isso concluímos que a taxa de click geral diária fica entre 37% e 41%, mas quando variamos entre os grupos, percebemos que a taxa do grupo A fica entre cerca de 63% e 69%, enquanto a taxa do grupo B fica entre 12% e 21%, com 95% de confiança. Logo existe uma diferença significativa entre o grupo A e o grupo B, com 95% de confiança. Além do mais, o grupo A tem a taxa de click geral diária mais de três vezes maior que o grupo B, independente do dia.

### Verificando o método utilizado

Para testarmos o método utilizado acima, verificaremos se existe uma diferença entre a taxa de clicks geral diária da metade das sessões do grupo A, com a outra metade do grupo A, separadas aleatóriamente. Deste modo, como estaremos comparando observações do mesmo grupo, é esperado que não exista diferença significativa.

```{r warning=FALSE, message=FALSE}
clicks.group.a <- clicks %>% 
    filter(group == "a")

a1.group.indexes <- sample(1:nrow(clicks.group.a), size = floor(nrow(clicks.group.a) / 2))

clicks.group.a <- clicks.group.a %>% 
    mutate(new.group = ifelse(row_number() %in% a1.group.indexes, "a1", "a2"))

boot.dia.a.dia.grupo.a <- clicks.group.a %>%
    filter(!is.na(teve_click)) %>%
    group_by(dia.do.ano, new.group) %>%
    summarise(
        boot = list(boot(teve_click, prop.maior.zero, R = 2000))
    ) 

ics.dia.a.dia.grupo.a <- boot.dia.a.dia.grupo.a %>% 
    group_by(dia.do.ano, new.group) %>% 
    mutate(
        ci = list(boot.ci(boot.out = boot[[1]], conf = 0.95, type = "basic")),
        lower = ci[[1]][[4]][4],
        upper = ci[[1]][[4]][5]
    ) %>% 
    select(-ci)

ics.dia.a.dia.grupo.a %>% 
  ggplot(aes(x = dia.do.ano, ymin = lower, ymax = upper, color = new.group)) + 
    geom_errorbar(width = .2) +
    labs(x = "dia do ano", y = "proporção de click geral diária", color = "grupo")
```

Como esperado concluímos que não existe diferença significativa entre as taxas de click geral diária entre observações do mesmo grupo, com 95% de confiança, visto a sobreposição dos intervalos de confiança em todos os dias.

## Respondendo a segunda pergunta

Relembrando, a segunda pergunta a ser respondida é a seguinte:

**Qual resultados as pessoas tendem a tentar primeiro? Como ela muda dia a dia?**

Para responder esta pergunta veremos primeiramente a distribuição dos valores do índice do primeiro click, para isso, vamos filtrar as buscas que os usuário não clicaram:

```{r warning=FALSE, message=FALSE}
buscas.com.click <- buscas.filtradas %>% 
    filter(!is.na(first_click))

buscas.com.click %>% 
    ggplot(aes(x = "sessão", y = first_click)) +
        geom_jitter(alpha = 0.3) +
        labs(x = "sessão", y = "índice do primeiro click") +
        scale_y_log10()
```

Vamos agora inferir quais resultados as pessoas tendem a clicar primeiro baseado na amostra dos dados, aplicando bootstrap na amostra e medindo a média do índice do primeiro click, com 95% de confiança:

```{r warning=FALSE, message=FALSE}
media.amostra <- function(value, i) {
    mean(value[i])
}

boot.click <- boot(data = buscas.com.click$first_click, 
         statistic = media.amostra, 
         R = 5000)

click.ci <- boot.ci(boot.out = boot.click, conf = 0.95, type = "basic")

click.ci.df <- data.frame(lower = click.ci$basic[[4]], upper = click.ci$basic[[5]])

click.ci.df %>% 
  ggplot(aes(x = "intervalo de confiança", ymin = lower, ymax = upper)) + 
    geom_errorbar(width = .2) +
    labs(x = "intervalo de confiança", y = "posição média do click na página")
```

Podemos verificar que com 95% de confiança, a posição média do índice do primeiro click na página está entre 3.28 e 4.42.

Vejamos se a posição média do primeiro click na página varia entre os dias:

```{r warning=FALSE, message=FALSE}
boot.dia.a.dia <- buscas.com.click %>%
    rowwise() %>% 
    mutate(
        start_date = first(session_start_date),
        dia.do.ano = paste(day(start_date), "/", month(start_date), "-", weekdays(start_date), sep = "")
    ) %>% 
    group_by(dia.do.ano) %>%
    summarise(
        boot = list(boot(first_click, media.amostra, R = 5000))
    )

ics.dia.a.dia <- boot.dia.a.dia %>% 
    group_by(dia.do.ano) %>% 
    mutate(
        ci = list(boot.ci(boot.out = boot[[1]], conf = 0.95, type = "basic")),
        lower = ci[[1]][[4]][4],
        upper = ci[[1]][[4]][5]
    ) %>% 
    select(-ci)

ics.dia.a.dia %>% 
  ggplot(aes(x = dia.do.ano, ymin = lower, ymax = upper)) + 
    geom_errorbar(width = .2) +
    labs(x = "dia do ano", y = "posição média do click na página")
```

Como podemos ver acima, não existe nenhum dia em que a posição do primeiro click se destacou significativamente, com 95% de confiança, de todos os demais. Porém, podemos verificar que o dia 04/03 teve posição média do primeiro click superior aos demais itens, com exclusão do dia 01/03. Além disso, podemos observar que o dia 05/03 teve posição do primeiro click menor que o dia 03/03 e que o dia 08/03, com 95% de confiança, porém não foi uma diferença tão absurda.

Com isso, concluímos que no geral, a posição média do índice do primeiro click se encontra entre 3.28 e 4.42, com 95% de confiança. Ao analisar dia a dia, excluindo o dia 01/03 e 04/03, a posição média é baixa, visto que a posição média para o primeiro click se encontra até o quarto elemento da página, com 95% de confiança. Vale ressaltar que utilizamos a média para verificar a tendência central, medida esta que é sensível à outliers.

## Respondendo a terceira pergunta

Relembrando, a terceira pergunta a ser respondida é a seguinte:

**Qual é nossa taxa de resultados zerados diária? Como ela varia entre os grupos?**

Para isso, veremos a taxa de resultados zerados diariamente, utilizando intervalos de confiança para inferir sobre a taxa da população a partir da amostra.

```{r warning=FALSE, message=FALSE}
prop.zero <- function(value, i) {
    return(sum(value[i] == 0) / length(value[i]))
}

boot.dia.a.dia <- buscas.filtradas %>%
    filter(!is.na(results)) %>% 
    rowwise() %>% 
    mutate(
        start_date = first(session_start_date),
        dia.do.ano = paste(day(start_date), "/", month(start_date), "-", weekdays(start_date), sep = "")
    ) %>% 
    group_by(dia.do.ano) %>%
    summarise(
        boot = list(boot(results, prop.zero, R = 5000))
    )

ics.dia.a.dia <- boot.dia.a.dia %>% 
    group_by(dia.do.ano) %>% 
    mutate(
        ci = list(boot.ci(boot.out = boot[[1]], conf = 0.95, type = "basic")),
        lower = ci[[1]][[4]][4],
        upper = ci[[1]][[4]][5]
    ) %>% 
    select(-ci)

ics.dia.a.dia %>% 
  ggplot(aes(x = dia.do.ano, ymin = lower, ymax = upper)) + 
    geom_errorbar(width = .2) +
    labs(x = "dia do ano", y = "proporção de resultados zerados diários")
```

Como podemos ver, a proporção de resultados zerados diário fica entre 0.17 e 0.20, com 95% de confiança, e não existe um dia da semana que tem uma taxa de resultado zerado diário maior que todos os demais. Contudo, podemos observar que o dia 08/03 possui uma taxa maior que o dia 03, 04, 06 e 07, com 95% de confiança, apesar de não ser uma diferença muito grande.

Vejamos se essa taxa de resultados zerados muda de acordo com o grupo:

```{r warning=FALSE, message=FALSE}
boot.dia.a.dia <- buscas.filtradas %>%
    filter(!is.na(results)) %>% 
    rowwise() %>% 
    mutate(
        start_date = first(session_start_date),
        dia.do.ano = paste(day(start_date), "/", month(start_date), "-", weekdays(start_date), sep = "")
    ) %>% 
    group_by(dia.do.ano, group) %>%
    summarise(
        boot = list(boot(results, prop.zero, R = 5000))
    )

ics.dia.a.dia <- boot.dia.a.dia %>% 
    group_by(dia.do.ano, group) %>% 
    mutate(
        ci = list(boot.ci(boot.out = boot[[1]], conf = 0.95, type = "basic")),
        lower = ci[[1]][[4]][4],
        upper = ci[[1]][[4]][5]
    ) %>% 
    select(-ci)

ics.dia.a.dia %>% 
  ggplot(aes(x = dia.do.ano, ymin = lower, ymax = upper, color = group)) + 
    geom_errorbar(width = .2) +
    labs(x = "dia do ano", y = "proporção de resultados zerados diários", color = "grupo")
```

Como podemos ver, com exclusão do dia 06/03, em todos os dias não existe diferença entre a proporção de resultados zerados diários.

Com isso, concluímos que a taxa de resultados zerados fica entre 16% e 21%, com 95% de confiança, e não existe diferença significativa entre os grupos, com excessão do dia 06/03, onde grupo b tem mais resultados zerados.

___
